【裁判字號】    99,聲,406
【裁判日期】    991116
【裁判案由】    訴訟救助
【裁判全文】
臺灣高等法院民事裁定                   99年度聲字第406號
聲  請  人  乙○○
代  理  人  廖于清律師
上列聲請人因與相對人甲○等間請求損害賠償事件對於中華民國
99年6月28日台灣士林地方法院99年度重訴字第63號判決，提起
上訴，並聲請訴訟救助，本院裁定如下：
    主      文
聲請駁回。
    理      由
一、按刑事法院依刑事訴訟法第504條第1項以裁定將附帶民事訴
    訟移送同院民事庭，依同條第2項規定，固應免納裁判費；
    然所應免納裁判費之範圍，以移送前之附帶民事訴訟為限，
    一經移送同院民事庭以後，已成為獨立之民事訴訟，則移送
    後之訴訟程序，即應適用民事訴訟法之規定辦理，此觀刑事
    訴訟法第490條規定自明。又提起民事第二審上訴，應繳納
    裁判費，此為必須具備之程式，若有欠缺而未遵命補正者，
    其上訴即不合法（最高法院84年台抗字第309號裁定意旨參
    照）。本件聲請人雖主張其於第一審提起刑事附帶民事訴訟
    之請求本即不須繳納裁判費，故第二審應亦不須繳納裁判費
    云云，尚屬誤解，合先敘明。
二、次按當事人無資力支出訴訟費用者，法院應依聲請，以裁定
    准予訴訟救助。但顯無勝訴之望者，不在此限；無資力支出
    訴訟費用之事由，應釋明之，民事訴訟法第107條第1項、10
    9條第2項定有明文。又所謂無資力係指窘於生活且缺乏經濟
    信用者而言，此亦有最高法院43年台抗字第152號判例可資
    參照。依該判例意旨，聲請訴訟救助者，其於聲請訴訟救助
    時，即應積極釋明如何缺乏經濟信用而無法支出訴訟費用，
    或此項支出將導致該聲請人或家屬生活發生困難。所謂釋明
    ，即提出能即時調查之證據，使法院信其聲請之事由真實之
    謂（同法第284條規定參照）。是法院調查聲請人是否無資
    力支出訴訟費用，專就聲請人所提出之證據為之，如聲請人
    並未提出證據，或依其提出之證據，未能信其無資力支出訴
    訟費用之主張為真實，即應將其聲請駁回，並無派員調查之
    必要（最高法院26年滬抗字第34號判例意旨參照）。
三、本件聲請人聲請訴訟救助，雖提出財團法人法律扶助基金會
    臺北分會審查表為證。惟按法律扶助法第62條規定：「經財
    團法人法律扶助基金會各分會准予法律扶助之無資力者，其
    於訴訟程序中，向法院聲請訴訟救助時，應准予訴訟救助。
    但另有不符法律扶助事實之證明者，不在此限。」，揆諸前
    開規定，可知法院仍應就當事人是否符合法定救助要件進行
    審查，非絕對受財團法人法律扶助基金會審酌之拘束，當事
    人縱已經財團法人法律扶助基金會各分會准予法律扶助，如
    不符合得受訴訟救助之要件，仍非得予訴訟救助。經查，本
    院依職權以稅務電子閘門查閱聲請人98年度財產及所得明細
    得知，聲請人名下尚有房屋1筆、土地8筆，財產總值約新台
    幣（下同）2,362,856元，是堪認聲請人應非無法支出本件
    訴訟費用。此外又別無其他事證供本院參酌，其未提出能即
    時調查之證據，以釋明其無資力支出訴訟費用之主張為真實
    ，參照上開判例意旨，其聲請即屬無從准許，應予駁回。
四、爰裁定如主文。
中    華    民    國    99    年    11    月    16    日
                  民事第九庭
                      審判長法  官  張宗權
                            法  官  周玫芳
                            法  官  林曉芳
正本係照原本作成。
如不服本裁定，應於收受送達後10日內向本院提出抗告狀，並應
繳納抗告費新台幣１千元。
中    華    民    國    99    年    11    月    16    日
                            書記官  鄭淑昀

司法院資訊處製作；財團法人民間司法改革基金會備份。
